【裁判字號】    99,台上,2268
【裁判日期】    990415
【裁判案由】    妨害性自主
【裁判全文】
最高法院刑事判決            九十九年度台上字第二二六八號
上  訴  人  甲○○
            乙○○
共      同
選任辯護人  趙元昊律師
上列上訴人等因妨害性自主案件，不服台灣高等法院中華民國九
十八年十一月二十七日第二審更審判決（九十八年度上更(一)字第
一一六號；起訴案號：台灣士林地方法院檢察署九十一年度偵字
第四一八號），提起上訴，本院判決如下：
    主  文
上訴駁回。
    理  由
按刑事訴訟法第三百七十七條規定，上訴於第三審法院，非以判
決違背法令為理由，不得為之。是提起第三審上訴，應以原判決
違背法令為理由，係屬法定要件。如果上訴理由書狀並未依據卷
內訴訟資料，具體指摘原判決不適用何種法則或如何適用不當，
或所指摘原判決違法情事，顯與法律規定得為第三審上訴理由之
違法情形，不相適合時，均應認其上訴為違背法律上之程式，予
以駁回。本件上訴人甲○○、乙○○共同上訴意旨略稱：(一)、上
訴人等在事發之時，均甫年滿十八歲，涉世不深，教育程度亦不
高，接受警員調查時，心中惶恐無已，警員竟以瞪眼及趁隙打頭
之方式進行詢問，此由警詢筆錄故不依法全程連續錄音、錄影，
經原審勘驗其錄音光碟，發現確有諸多中斷錄音之情，即足證明
，是其等之警詢自白，當無證據能力。詎原判決仍肯認其證據適
格，顯然違背證據法則，並有證據上理由矛盾之違誤。(二)、告訴
人Ａ女（基本資料詳卷）指述遭上訴人等性侵害之時間，前後不
一，尤與足為上訴人等不在場證明之汽車違規舉發單所示者不相
適合；所致之傷害，亦不符診斷證明；所言衣物遭撕裂，要與勘
驗結果非合；所稱性侵害之行為人尚有鄭○佑，並非真確；所供
第一回遭甲○○性侵害之際，未大聲呼救，且未立即離去，反仍
在現場抽菸，迨乙○○自外購物回來，為該二人共同強制性交後
，僅單獨乘電梯下樓，猶在樓下等候，再搭乘乙○○駕駛之汽車
離去，斯時業已天亮，路上車輛很多等情，殊違經驗法則；所提
「強姦和解書」，其上標題乃告訴人自行書具，有刻意誤導之嫌
，在在可見存有重大瑕疵，毫無可信，豈能憑為認定上訴人等犯
罪之依據？原審祇提示Ａ女先前之筆錄，未傳喚Ａ女到庭再行查
明，遽行採用Ａ女之審判外陳述，既違直接審理原則，亦有證據
調查未盡之違失。(三)、鄭○佑因本件之事，同遭告訴人所請之黑
道人士脅迫書立與上訴人等內容相同之「強姦和解書」，故其警
詢所為不利於上訴人等之供詞，即係在此受威嚇之心理下造成，
當應以其在審判中之自由陳述為何採。原審卻捨審判中之證言，
採用警詢供詞，實與經驗法則有悖。(四)、另證人陳○年（按係乙
○○之前女友）雖稱乙○○曾告知伊說Ａ女「是（民國）七十二
年次」等語，但其餘月、日為何，仍非明確，於本件事發之九十
年六月九日而言，Ａ女之七月二十九日生日固未滿十八歲，原判
決則僅以陳○年之上揭供述，擬制、推測認定上訴人等皆知悉Ａ
女係具有少年身分，並「援引為論罪科刑之依據」，違背證據裁
判主義云云。惟查：證據之取捨及其證明力之判斷與事實之認定
，俱屬事實審法院自由判斷裁量之職權，此項自由判斷職權之行
使，倘不違背客觀存在之經驗法則及論理法則，即不違法，觀諸
刑事訴訟法第一百五十五條第一項規定甚明，自難任憑己意，指
摘為違法，而據為上訴第三審之適法理由。且法院憑以認定犯罪
事實之證據，並不悉以直接證據為限，即綜合各種直接、間接證
據，本於推理作用，為其認定犯罪事實之基礎，並非法所不許。
又同法第三百七十九條第十款所稱應於審判期日調查之證據，係
指與待證事實有重要關係，在客觀上認為有調查之必要性，為認
定事實、適用法律之基礎者而言，如事實並無不明，自毋庸為無
益之調查，亦無證據調查未盡之違法可言。本件原判決已於其理
由壹－一內，以將近二十七頁之篇幅，就上訴人等所為之警詢刑
求抗辯，依勘驗上訴人等之警詢錄音光碟逐一製成文字，發現係
採一問一答方式，錄音內容與筆錄記載相符；參諸承辦警員黃○
佳供明因當初採手寫方式製作，故每問答一句，即先中斷錄音，
待書寫完畢再續行錄音等語；而上訴人等非但未在偵查時，甚至
法院審理之第一時間，及早提出刑求抗辯，反在檢察官偵訊中，
甲○○直言：「去年在淡水分局警詢所言實在，……並無刑求」
，乙○○僅謂除行為時間與有無射精部分不實外，其餘亦出於自
由意志而陳述；衡諸乙○○之警詢口供係否認犯罪（未施用強暴
），甲○○之警詢供述係避重就輕，祇直認係先後和Ａ女性交，
非共同強制性侵害之情，足見意思表示未受壓抑，縱非依法全程
連續錄音，然無礙人權保障，按諸法益權衡原則，應認此警詢筆
錄具有證據能力。爰依憑Ａ女就其如何先遭甲○○強摸胸部、下
體，稍停後，乙○○回來，亦和甲○○聯手，強脫Ａ女衣褲，輪
流強制性交之證言；甲○○在警詢時，直承確乘單獨與Ａ女相處
之機會，撫摸Ａ女胸部及陰部，時約十五分鐘，因乙○○、鄭○
佑回來始「放棄」，後來又由乙○○壓住Ａ女之腳，伊則壓住Ａ
女雙手，強將Ａ女壓在床上脫掉衣褲；在偵查中供承伊在乙○○
與Ａ女性交後，接手對Ａ女為性交；乙○○在偵查中坦言伊中斷
性交後，由甲○○接續與Ａ女性交各等語之部分自白；鄭○佑指
稱伊第三次進入房間時，看見Ａ女從所出來，身上包著床單，
未穿衣、全身濕，心情不好，似有哭過，後來談和解時，上訴人
等均有承認對Ａ女「強姦」；陳○年證稱乙○○因涉訟，央求伊
幫忙作偽證，乙○○說自己牽涉強姦案件，「但不是他做的，是
甲○○做的」各等語之證言；Ａ女指稱遭甲○○強拉至所，強
壓地上，因掙扎致背面與磁磚磨擦受傷，造成背部挫傷約十五×
二公分之受傷診斷證明書等證據資料，乃認定上訴人等有如原判
決事實欄所載之犯行，因而撤銷第一審之科刑判決，改判適用較
有利之行為時法，仍論上訴人等以二人以上共同對於女子以強暴
而為性交罪刑。對於上訴人等均僅承認接續和Ａ女發生性行為，
而矢口否認犯罪，所為性交係出於雙方同意，且由Ａ女挑逗而起
，時間係在九十年四、五月間，非Ａ女所謂之該年六月九日，甲
○○尚辯以未利用獨處機會，先對Ａ女強行撫摸云云之辯解，如
何均係畏罪飾卸之詞，不足採信，亦依卷內訴訟資料詳加指駁、
說明。並指出Ａ女因係於遭性侵害後二日，始前往醫院驗傷，故
部分輕微之傷勢已經痊癒未顯現，尚符一般經驗法則；鄭○佑在
審理中言語閃爍，語多保留，無非翻異迴護之詞；乙○○之交通
違規罰單，僅足證明交通違規時間，不足推翻強制性交之事，不
能憑為有利於上訴人等認定之依據。所為之事實認定及得心證理
由，俱有各項直接、間接證據在案可稽，自形式上觀察，並不違
背客觀存在之經驗法則、論理法則；Ａ女迭在警詢、偵查及歷審
中指述綦詳，所證之基本社會事實始終相同，原審更一審不再傳
喚，符合刑事訴訟法第一百九十六條關於再行傳喚限制之規定，
不生違背直接審理主義之問題，且事證堪認已臻明確。上訴意旨
置原判決已明白論斷之事項於不顧，就屬原審採證認事職權之適
法行使，任憑己意指摘為違法，猶為單純之事實爭議，尤以原判
決並未就Ａ女之年齡，作為適用少年事件處理法或少年及兒童福
利法加重刑責之基礎。上訴意旨竟執以指摘，顯非確實依據卷內
訴訟資料而作為，咸非適法之第三審上訴理由。依上說明，應認
其等上訴為違背法律上之程式，皆予駁回。
據上論結，應依刑事訴訟法第三百九十五條前段，判決如主文。
中    華    民    國  九十九  年    四    月   十五   日
                      最高法院刑事第十庭
                          審判長法官  花  滿  堂
                                法官  黃  正  興
                                法官  陳  東  誥
                                法官  林  錦  芳
                                法官  洪  昌  宏
本件正本證明與原本無異
                                      書  記  官
中    華    民    國  九十九  年    四    月   十九   日
                                                      V

司法院資訊處製作；財團法人民間司法改革基金會備份。
